【裁判字號】    96,訴,9410
【裁判日期】    970229
【裁判案由】    返還已繳價金
【裁判全文】
臺灣臺北地方法院民事判決              96年度訴字第9410號
原      告    乙○○
被      告    皇嚴服務事業股份有限公司
兼法定代理人  甲○○
上列當事人間請求返還已繳價金事件，本院於97年2 月19日言詞
辯論終結，判決如下：
    主      文
原告之訴駁回。
訴訟費用由原告負擔。
    事實及理由
一、按當事人得以合意定第一審管轄法院，但以關於由一定法律
    關係而生之訴訟為限。前項合意，應以文書為之。民事訴訟
    法第24條定有明文。查兩造簽訂之服務契約書第10條第5 款
    約定，因系爭服務契約所生糾紛，兩造合意以本院為第一審
    管轄法院，有上開服務契約書在卷可憑，按之上開規定，本
    院就本件訴訟自有管轄權，合先敘明。
二、原告起訴主張：被告皇嚴服務事業股份有限公司（以下簡稱
    皇嚴公司）前曾推出「靈骨塔換生前契約」專案，以靈骨塔
    塔位換購被告皇嚴公司發行之生前服務契約，每一塔位可折
    抵生前服務契約頭期款新臺幣（下同）78,000元，被告皇嚴
    公司則無條件安排生前服務契約履約對象，並保證每6-8 月
    履約3 份，原告乃於民國95年9 月8 日，依上開專案，以慈
    恩園靈骨塔塔位8 位，換購被告皇嚴公司發行之生前服務契
    約8 份。詎被告皇嚴公司嗣竟未依約安排生前服務契約履約
    對象，且所發行之生前服務契約，亦未依殯葬管理條例第44
    條第1 項規定將收費之75% 交付信託業管理，其生前服務契
    約顯有瑕疵而無法轉讓他人，原告自得據以解除系爭契約，
    爰以起訴狀繕本之送達為解除之意思表示。茲原告交付之塔
    位業經被告皇嚴公司高價出售他人而無法返還，而原告係以
    每一塔位78,000元之價格換購系爭生前服務契約，依此計算
    ，被告皇嚴公司應償還之價額，合計為624,000 元（78,000
    x8=624,000）。又原告係依被告皇嚴公司禮儀師王證凱之說
    明換購系爭生前服務契約，其既代表被告皇嚴公司為業務行
    為，依公司法第23條第2 項規定，被告皇嚴公司之負責人即
    被告甲○○亦須與之負連帶賠償之責，為此提起本件訴訟等
    語。並聲明：被告應連帶給付原告624,000 元。
三、被告則以：原告固於95年9 月8 日，以慈恩園靈骨塔塔位8
    位，每位折抵生前服務契約頭期款78,000元之方式，換購被
    告皇嚴公司發行之生前服務契約8 份，惟被告皇嚴公司並未
    承諾代原告安排生前服務契約履約對象，尚無何違約情事，
    原告自無權解除契約等語資為抗辯。並聲明：駁回原告之訴
    。
四、原告主張其於95年9 月8 日，依每一靈骨塔塔位折抵生前服
    務契約頭期款78,000元之專案，以慈恩園靈骨塔塔位8 位，
    換購被告皇嚴公司之生前服務契約8 份等情，已據其提出服
    務契約書為證，且為被告所不爭，原告此部分主張，應堪信
    為真實。
五、又原告主張被告皇嚴公司承諾無條件為原告安排生前服務契
    約履約對象，並保證每6-8 月履約3 份，惟未依約履行，且
    被告皇嚴公司未依殯葬管理條例第44條第1 項規定將收費之
    75% 交付信託業管理，該生前服務契約顯有瑕疵，其已解除
    系爭契約，自得請求被告皇嚴公司及其負責人即被告甲○○
    連帶償還價額624,000 元等語，則為被告所否認，並以前詞
    置辯，是本件所應審究者為：(一)兩造間有無被告皇嚴公司應
    無條件為原告安排生前服務契約履約對象，並保證每6-8 月
    履約3 份之約定？(二)原告得否以被告皇嚴公司未依殯葬管理
    條例第44條第1 項規定將收費之75% 交付信託業管理為由解
    除系爭契約？(三)被告甲○○應否與被告皇嚴公司負連帶償還
    價額之責？茲論述如下：
  (一)按當事人主張有利於己之事實者，就其事實有舉證之責任，
    民事訴訟法第277 條前段定有明文。本件原告主張被告皇嚴
    公司承諾無條件為原告安排生前服務契約履約對象，並保證
    每6-8 月履約3 份等情，無非係以：系爭塔位每位價值125,
    000 元，其以78,000元價格換購被告皇嚴公司發行之生前服
    務契約，其間有47,000元之價差，可推知被告皇嚴公司確曾
    承諾無條件為原告安排生前服務契約履約對象為其論據。惟
    查：原告就被告皇嚴公司曾承諾無條件為原告安排生前服務
    契約履約對象，並保證每6-8 月履約3 份一節，並未舉證以
    實其說，其主張被告皇嚴公司有未依約履行情事，已非可採
    。且觀諸原告所提「慈恩園寶塔誠業股份有限公司A.C.棟普
    通型塔位、神牌位價目表」所載，原告所謂塔位每位125,00
    0 之價格，乃塔位業者公告之價格，其既未舉證證明個人持
    有塔位轉讓之價格亦為125,000 元之事實，則塔位與生前服
    務契約間是否有47,000元之價差，即非無疑，其主張二者有
    價差，並據以推論被告皇嚴公司曾承諾無條件為原告安排生
    前服務契約履約對象等情，亦不足採。況塔位與生前服務契
    約間縱有價差，此與被告皇嚴公司承諾無條件為原告安排生
    前服務契約履約對象，並保證每6-8 月履約3 份之事實間，
    亦互無因果或主從之關係，蓋塔位持有者願以低價換購生前
    服務契約，或基於市場行情（如：靈骨塔、生前服務契之價
    格、供需情形發生變化等），或基於個人因素（如：持有之
    靈骨塔數量過多、改變個人投資規劃等），不一而足，自難
    據此即生前服務契約業者曾承諾代為安排履約對象之事實。
    再者，被告皇嚴公司是否代原告安排履約對象攸關被告皇嚴
    公司有無違約情事、原告須否自行銷售持有之生前服務契約
    ，及原告持有之生前服務契約能否順利轉讓等節，影響兩造
    權益甚鉅，為兩造締約之重要事項，衡情自當於書面契約書
    中約明，兩造簽訂之服務契約書就此既未加約定，益見兩造
    間應無被告皇嚴公司須代原告安排履約對象之約定。職是，
    原告主張被告皇嚴公司承諾無條件為原告安排生前服務契約
    履約對象，並保證每6-8 月履約3 份，惟未依約履行，並以
    之為由解除系爭契約，核非有據，尚難憑採。
  (二)又與消費者簽訂生前殯葬服務契約之殯葬服務業，其預先收
    取費用者，應將該費用75% 依信託本旨交付信託業管理，固
    為殯葬管理條例第44條第1 項所明定，惟其立法目的在於貫
    徹主管機關對於殯葬服務業之管理，非殯葬服務業者本於債
    之關係而生之給付義務，殯葬服務業者縱違反上開規定，亦
    屬行政處罰之問題，尚非債之關係給付義務之違反，消費者
    自不得以之為由解除契約，原告以被告皇嚴公司違反上開規
    定為由解除系爭契約，其解除自非適法。再者，殯葬服務業
    所應履行者，係按生前服務契約約定之服務內容提供服務，
    如：提供葬禮禮儀服務、場所、用品等，非單純物之買賣，
    原告主張本件應適用民法第354 條規定，已非無疑。且殯葬
    服務業者既未開始履行系爭契約內容，其事後所為之給付有
    無債務不履行情事，即屬未定，自難僅以殯葬服務業者違反
    上開規定，即遽論其所提供之服務有瑕疵，原告以被告皇嚴
    公司提供之服務有瑕疵為由，主張其得解除系爭契約等語，
    核屬無據，自不足採。
  (三)綜上，原告就被告皇嚴公司承諾代原告安排履約對象，並保
    證每6-8 月履約3 份一節，並未舉證以實其說，而被告皇嚴
    公司不論是否違反殯葬管理條例第44條第1 項規定，原告復
    均不得據以解除系爭契約，則原告主張系爭契約業經其解除
    ，其得請求被告皇嚴公司償還價額624,000 元，即非正當，
    不應准許。
  (四)又系爭契約既未經合法解除，原告請求被告皇嚴公司償還其
    價額即屬無理由，則就被告甲○○於該等契約解除後應否與
    被告皇嚴公司負連帶償還價額之責一節，本院自毋庸再予審
    究，附此敘明。
六、從而，原告依解除契約回復原狀之法律關係，請求被告連帶
    給付624,000 元，為無理由，應予駁回。
七、本件事證已臻明確，兩造其餘攻擊防禦方法及所提證據，核
    與本件判決結果不生影響，爰不另一一論述，併予敘明。
八、結論：本件原告之訴為無理由，依民事訴訟法第78條，判決
    如主文。
中    華    民    國    97    年    2     月    29    日
                  民事第二庭    法  官  陳秀貞
以上正本係照原本作成。
如對本判決上訴，須於判決送達後20日內向本院提出上訴狀。
中    華    民    國    97    年    2     月    29    日
                                書記官  劉碧輝


司法院資訊處製作；財團法人民間司法改革基金會備份。
